【裁判字號】    99,消債抗,32
【裁判日期】    990402
【裁判案由】    聲明異議(消債)
【裁判全文】
臺灣板橋地方法院民事裁定            99年度消債抗字第32號
抗  告  人
即  債務人  甲○○
代  理  人  黃俊六律師
相  對  人
即  債權人  萬泰商業銀行股份有限公司
法定代理人  乙○○
上列當事人間聲請消費者債務清理事件，抗告人即債務人對於民
國99年2 月22日本院99年度執事聲字第7 號裁定提起抗告，本院
裁定如下：
    主  文
抗告駁回。
抗告程序費用新臺幣壹仟元由抗告人負擔。
    理  由
一、本件抗告意旨略以：抗告人於民國98年7 月間因身體不適至
    醫院就診，經聯合醫院和平醫院多次病理檢驗，始發現罹患
    降結腸癌，並多次至聯合醫院治療，於99年2 月22日第4 次
    化療治療，此期間抗告人均無正常工作，以往每月開計程車
    營利每月新台幣（下同）26,000元，在生病期間分文未賺，
    以此情況，收入勢必減少，抗告人想辛勤工作，似已力不從
    心。又抗告人女兒王品淳至100 年即滿20歲為成年人，雖然
    可減輕抗告人之負擔，惟抗告人有病在身，清償能力自會遞
    減，為此爰依法提起抗告，請求廢棄原裁定云云。
二、本件相對人異議意旨略以：債務人女兒王品淳係80年次出生
    ，2 年後即為成年人，客觀上難認係不能維持生活而無謀生
    能力，債務人對其扶養費之負擔應僅至成年為止。又依債務
    人更生方案陳報狀，主張每月個人支出10,792元，另負擔次
    女王品淳之扶養費4,500 元，其自陳每月收入為26,000元，
    則應尚餘10,708元可供清償債權人，然其更生方案卻主張每
    月還款4,152 元，顯未盡最大還款誠意，鈞院認相對人僅清
    償40% 及每月還款4,152 元即已盡最大還款能力疑略嫌草率
    ，爰依法聲明異議等語。
三、按「債務人有薪資、執行業務所得或其他固定收入，法院認
    更生方案之條件公允者，得不經債權人會議可決，逕依債務
    人之聲請或依職權以裁定認可更生方案」、「有下列情形之
    一者，法院不得為前項之認可：一、債務人於七年內曾依破
    產法或本條例規定受免責。二、有前條第一項各款情形之一
    。三、無擔保及無優先權債權受償總額，顯低於法院裁定開
    始更生程序時，依清算程序所得受償之總額。四、無擔保及
    無優先權債權受償總額，低於債務人聲請更生前二年間，可
    處分所得扣除自己及依法應受其扶養者所必要生活費用之數
    額」，消費者債務清理條例（下稱本條例）第64條第1、2項
    定有明文。依上開規定，除有上開法條第2 項所列之情形及
    同條例第63條所規定之應不認可更生方案之情形外，法院自
    得斟酌債務人之收入及資力狀況，於兼顧保障債權人之公平
    受償及謀求消費者經濟生活之更生之利益衡量下，依照債務
    人所提出更生方案之還款成數，及債務人實際生活上是否特
    殊困難等情狀，以裁定認可債務人提出之更生方案。
四、經查：
  (一)抗告人每月基本薪資26,000元，扣除個人必要生活費用10,7
    92元及次女王品淳扶養費4,500 元後，每月可處分所得尚餘
    10,708元（計算式：26,000元－10,792元－4,500 ＝10,708
    元），足認抗告人之清償能力遠高於每月清償4,152 元。是
    以，抗告人僅提出每月清償4,152 元之更生方案，難認已盡
    其最大還款能力。
  (二)再者，司法事務官參酌抗告人之工作收入及財產狀況，並斟
    酌相對人須與配偶共同分擔扶養未成年女兒王品淳，認抗告
    人每月負擔5,396 元之扶養費亦屬合理，固非無據，惟抗告
    人之女王品淳（80年6 月27日生）現今已年滿18歲，將於更
    生方案清償期間之100 年6 月間年滿20歲為成年之人，而有
    勞動能力，屆時相對人扶養義務之經濟負擔將因而減輕，其
    償債能力亦將因而增強，惟依原裁定所認可之更生方案中，
    每期所清償款項均為4,152 元，清償金額並未因此增加，與
    抗告人因免除扶養義務所無須支出之扶養費用相較，實有差
    距，對於相對人權益影響非微，為兼顧相對人之受償利益，
    若將此可預期之客觀經濟狀況之變動，納入相對人之償債基
    礎加以考量計算，使其更生方案得據此於不同之清償期間適
    時調整妥當之清償金額，應較為公允。
五、綜上所述，本院98年度司執消債更字第47號裁定逕認抗告人
    所提更生方案之條件合理公允而予以認可，即有未當，該裁
    定所認可之更生方案實有重為審酌之必要。從而本院99年度
    執事聲字第7 號裁定廢棄前開裁定所認可之更生方案，自無
    不當。抗告意旨指摘本院99年度執事聲字第7 號裁定不當，
    求為廢棄，為無理由，應予駁回。
六、另抗告人主張其於98年7 月間始發現罹患降結腸癌，於治療
    期間無法正常工作，並無收入等語，有其提出聯合醫院和平
    院區病患檢驗總表及診斷證明書在卷可稽，固堪認為事實，
    惟抗告人因其身體狀況而減少收入部分，自屬攸關抗告人更
    生方案清償之金額及成數，此為抗告人抗告意旨及前裁定之
    異議人萬泰商業銀行股份有限公司聲明異議之主旨所在，則
    司法事務官於重新審酌本件更生方案是否可行之際，自應加
    以審究考量之，更為適法妥當之處理，尚非本件抗告程序所
    得審究，附此敘明。
七、據上論結，本件抗告為無理由，依消費者債務清理條例第15
    條，民事訴訟法第495 條之1 第1 項、第449 條第1 項、第
    95條、第78條，裁定如主文。
中    華    民    國    99    年    4     月    2     日
                 民事第二庭 審判長法  官   陳麗玲
                                  法  官   吳振富
                                  法  官   連育群
以上正本係照原本作成
本裁定不得再抗告
中    華    民    國    99    年    4     月    2     日
                                  書記官   溫婷雅

司法院資訊處製作；財團法人民間司法改革基金會備份。
